最高法院刑事判決　　　　　　　　　　　　　　　八十七年度台上字第三六四三號
　　上　訴　人　甲○○
　　選任辯護人　徐揆智律師
右上訴人因貪污案件，不服台灣高等法院中華民國八十七年五月十八日第二審更審判
決（八十六年度重上更(三)字第二一九號，起訴案號：台灣台北地方法院檢察署八十一
年度偵字第二七○四二號），提起上訴，本院判決如左：
    主  文
上訴駁回。
    理  由
按刑事訴訟法第三百七十七條規定：上訴於第三審法院，非以判決違背法令為理由，
不得為之。是提起第三審上訴，應以原判決違背法令為理由，係屬法定要件。且必須
依據卷內資料為具體之指摘，並足據以辨認原判決已具備違背法令之形式，始屬相當
。本件原判決撤銷第一審科刑判決，改判論處上訴人甲○○依據法令從事公務之人員
，對於職務上之行為，要求賄賂罪刑，已詳其所憑證據及認定理由。對於上訴人矢
口否認有要求黃金維交付賄賂之犯行，辯稱：大昶有限公司（下稱大昶公司）雖申報
為「一般營造業」，但實際營業項目有重機械出租，伊查核認定為「出租業」，並無
不合。又伊原係受同事藍國祥之託代收吉和利重機械有限公司大小章及發票，不知塑
膠袋內裝有新台幣（下同）二十萬元。迨發覺後，判斷其中分成兩疊，應係黃金維欲
賄賂伊與藍國祥，乃擬將十萬元交由藍國祥處理，另十萬元則欲由伊依規定呈報股長
，適股長不在，依國稅局有關規定，伊在一小時之內呈報即可，然卻立即遭逮捕。再
黃金維係設計錄音，並影印鈔票，故無行賄之犯意。又本件案發前黃金維欲行賄伊遭
拒，始挾怨陷害，黃金維事後亦書立切結書表示係構陷，伊自不成立犯罪，況該錄音
內容，係以偷錄之方法不法取得，自無證據能力云云。係砌詞卸責之詞，不足採信，
亦已依據卷內證據資料，逐一指駁。並說明證人黃金維於民國八十二年一月二十六日
書立切結書所載內容，與其在偵查中、一審之證詞及錄音內容不符；且其於事後已否
認該切結書內容之真正，該切結書自不足採為有利上訴人之證據。暨證人周天心、藍
國祥、徐志民之證言，何以係事後迴護上訴人之詞，均不足採信。另明上訴人已不
諱言聽過錄音帶，係其聲音無訛。而該錄音帶經法務部調查局取據上訴人聲音鑑定結
果，認二者音質相同，有該局八十三年五月三十日（）陸三字第八三○四一六五九
號函可稽。又該錄音帶及譯文均無剪接情事，復有該局八十三年三月二十四日陸三字
第八三○二一七二○號函在卷足憑。是以上訴人請求重行鑑定，已無必要，綦詳。原
判決所為合法之事實認定，俱有卷內證據資料足憑，從形式上觀察，並無違背法令之
情形存在。上訴意旨置原判決上開明確論斷於不顧，仍執其在原審所辯陳詞，就原審
已詳加調查及判決理由已說明事項，為單純之事實上爭執，漫指原判決有證據調查未
盡、證據上理由矛盾、判決不載理由、違背經驗法則、論理法則及證據法則之違法，
均非適法之第三審上訴理由。至上訴意旨另指本院前次發回意旨指原判決理由說明扣
案二十萬元為黃金維所有，乃上訴人要求賄賂之款項，黃金維本無意交付該賄款，係
為配合調查人員搜證而虛偽交付，既事先已將賄款鈔券影印附卷存證，該賄款二十萬
元即應發還黃金維云云。然原判決理由十說明竟認定該二十萬元於獲案後已查扣存證
，顯非上訴人犯修正前貪污治罪條例第四條至第六條之罪所得財物，自無庸依該條項
之規定，諭知發還被害人等語。顯然認定事實及適用法律均產生錯誤，判決嚴重違背
法令一節。稽之卷內資料，本院前次發回意旨所指係因原判決理由說明扣案之二十萬
元應發還黃金維，然判決主文並未為發還之諭知，主文與理由顯不相適合，有理由矛
盾之違法。而此次原判決已說明無庸諭知發還黃金維之理由，自無違背法令之情形可
言，以此指摘，亦非適法之第三審上訴理由。綜上說明，應認其上訴為違背法律上之
程式，予以駁回。
據上論結，應依刑事訴訟法第三百九十五條前段，判決如主文。
中      華      民      國    八十七    年      十      月    二十九    日
                              最高法院刑事第五庭
                                  審判長法官  陳  錫  奎
                                        法官  王  德  雲
                                        法官  洪  清  江
                                        法官  吳  昆  仁
                                        法官  李  伯  道
      右正本證明與原本無異
                                              書  記  官
中      華      民      國    八十七    年     十一     月      五      日
